【裁判字號】    89,台上,1128
【裁判日期】    890512
【裁判案由】    清償債務
【裁判全文】
最高法院民事判決                              八十九年度台上字第一一二八號
    上  訴  人  友邦證券投資信託股份有限公司
    法定代理人  陳蟬虹
    被 上訴 人  百帝廣告股份有限公司
    法定代理人  白亦安
    訴訟代理人  林合民律師
                陳添輝律師
右當事人間請求清償債務事件，上訴人對於中華民國八十八年二月八日台灣高等法院
第二審判決（八十七年度上字第七三一號），提起上訴，本院判決如左：
    主  文
上訴駁回。
第三審訴訟費用由上訴人負擔。
    理  由
本件被上訴人主張：兩造於民國八十六年三月一日訂立廣告代理合約，約定由被上訴
人為上訴人辦理共同基金之廣告事宜，被上訴人已依約完成廣告，惟上訴人拒付八十
六年七月八日、九日刊登於自由時報、中國時報及工商時報之廣告費用新台幣（下同
）八十一萬五千七百四十八元、佣金十四萬三千九百八十元及稅金四萬七千九百八十
六元，合計為一百萬七千七百十四元等情。爰依契約之法律關係，求為命上訴人如數
給付，並加付法定遲延利息之判決（被上訴人另請求上訴人給付廣告製作費十二萬四
千一百四十八元部分，經第一審判決上訴人敗訴，未據上訴人聲明不服；被上訴人依
不當得利之法律關係為請求部分，經原審判決其敗訴，未據被上訴人聲明不服，均告
確定）。
上訴人則以：系爭廣告未得上訴人同意而刊登，為逾越權限之行為，不得請求上訴人
給付等語，資為抗辯。
原審斟酌全辯論意旨及調查證據之結果，以：被上訴人主張兩造訂有廣告代理合約，
由被上訴人辦理上訴人之共同基金廣告事宜等情，業據其提出廣告代理合約書乙份為
證，且為上訴人所不爭，自堪信為真實。兩造爭執之重點在於八十六年七月八日、九
日刊登於自由時報、中國時報及工商時報之媒體廣告，是否經上訴人之同意。經查：
(一)系爭廣告代理合約第五條約定「乙方（即被上訴人）承辦上述業務，應按下列程序
，經甲方（即上訴人）同意後執行：1.由甲方提供完整之工作說明，乙方依循甲方所
提供之工作說明進行策略或主題企劃。2.乙方於甲方確認策略方向或主題後發展執行
計劃，並於甲方同意後完成相關表現作品。3.工作內容、預算及執行時間表由甲乙雙
方共同擬定遵守」。兩造簽訂系爭廣告合約後，被上訴人依約交付上訴人八十六年七
月份刊登媒體計劃表與八十六年六月二十一日、同月二十三日及同年七月八日之提示
表各乙份；而證人即負責與被上訴人聯繫之上訴人公司行銷企劃部協理吳曉雲亦證稱
：「cue（提示表）均經我看，看到cue表以後再與被上訴人溝通，對於刊登媒體日期
、版面再加以溝通」等語，足見上訴人所辯其未見過八十六年七月八日之提示表云云
，尚不足採。(二)上訴人辯稱吳曉雲無代表或代理上訴人公司同意被上訴人刊登廣告之
權云云。然查吳曉雲係上訴人公司之協理，負責與被上訴人溝通聯繫，看過上訴人提
出之計劃表及提示表，並就刊登媒體日期、版面與被上訴人溝通，顯然係執行其職務
範圍內之事務，就其職務範圍內之事務有權代理上訴人，其效力當然及於上訴人。(三)
被上訴人主張，上訴人發行之巨人基金原預期證券暨期貨管理委員會（下稱證期會）
將於八十六年七月九日通過，因此委託被上訴人於通過前先刊登公司形象廣告，通過
後再刊登巨人基金廣告，詎證期會於同年七月二十一日始通過上訴人發行巨人基金，
因此上訴人乃通知被上訴人取消同年七月七日之廣告，七月八日、七月九日之廣告則
未通知取消等情（見原審卷五十三頁反面），並為上訴人所不否認，被上訴人之企劃
總監林娟如証稱：「（上訴人）收到第二次提示表後，吳曉雲在電話中向我們確認如
原証六第二次cue表，因此又製作第三次cue表（即八十六年七月八日之提示表）」等
語，足見上訴人同意按經修正確認後之第二次提示表刊登，被上訴人因而在七月八日
交付第三次提示表（內容與修正後之第二次提示表相同，見一審卷第四八頁、第四七
頁）。上訴人既僅通知被上訴人取消同年七月七日之廣告，而未同時取消七月八日、
九日之廣告，則被上訴人刊登該二日之廣告，並不違背上訴人之意思。至上訴人抗辯
刊登系爭廣告前，被上訴人未交付書面予上訴人確認云云，然查兩造既有刊登廣告之
合意，即無於刊登前再交付提示表予上訴人確認之必要。(四)上訴人又抗辯被上訴人既
得於七月九日取消七月十日之廣告，足證被上訴人得於前一日向報社取消翌日之廣告
，被上訴人未於七月八日接受上訴人之指示後，立即取消七月九日之廣告，顯係出於
故意或有重大過失云云。然查報社因作業關係臨時找不到代墊之廣告，大部分不同意
取消隔天之廣告，但基於互惠原則，可同意取消作業天前一天之廣告（如八十六年七
月八日僅能取消同月十日之廣告，不能取消同月九日之廣告）等情，業據証人即中國
時報職員萬海波、工商時報職員高孔嘉証述明確，足見被上訴人未能於七月八日，取
消七月九日之廣告，並無故意或有重大過失之情事。(五)被上訴人於八十六年七月八日
、九日為上訴人刊登媒體廣告三則，支出費用八十一萬五千七百四十八元，業據其提
出廣告影本二件、廣告費收據影本三件為證，上訴人對之亦不爭執，則被上訴人依契
約之法律關係，請求上訴人給付該廣告費及依合約第五條規定按廣告費百分之十七‧
六五計算之佣金十四萬三千九百八十元，暨百分之五之營業稅四萬七千九百八十六元
，合計為一百萬七千七百十四元之本息，即屬有據等語，為其心證之所由得。並說明
上訴人其餘防禦方法，不予審酌之理由，因而將第一審所為此部分被上訴人敗訴之判
決廢棄，改判如其訴之聲明，經核於法並無違誤。末按當事人主張有利於己之事實者
，就其事實有舉證之責任，民事訴訟法第二百七十七條定有明文。本件被上訴人主張
其於八十六年七月八日、九日為上訴人刊登媒體廣告三則，係經上訴人同意之事實，
雖為上訴人所否認，然被上訴人提出八十六年七月份刊登媒體計劃表、八十六年六月
二十一日、同月二十三日及同年七月八日之提示表各乙份，並舉證人吳曉雲、林娟如
之證詞為證，已盡其舉證之責任，則原審予以採信，核無違背舉證責任分配之原則。
又代理權之有無，以其是否得到本人之授權為準，與其是否為經理人無關，此觀民法
第五百五十三條之規定，經理人得為商號管理事務及簽名，係經由商號之授權，及民
法第一百六十七條之規定自明。原審以吳曉雲係上訴人公司之協理，負責與被上訴人
溝通聯繫，看過上訴人提出之計劃表及提示表，並就刊登媒體日期、版面與被上訴人
溝通，認定其係有權代理上訴人，其行為之效力當然及於上訴人云云。亦無違背民法
第五百五十三條、或公司法第三十八條之規定。上訴論旨，係就原審取捨證據、認定
事實之職權行使，指摘原判決不當，求予廢棄，非有理由。
據上論結，本件上訴為無理由，依民事訴訟法第四百八十一條、第四百四十九條第一
項、第七十八條，判決如主文。
中      華      民      國    八十九    年      五      月     十二     日
                              最高法院民事第一庭
                                  審判長法官  李  錦  豐
                                        法官  楊  鼎  章
                                        法官  王  茂  修
                                        法官  吳  麗  女
                                        法官  陳  碧  玉
      右正本證明與原本無異
                                              書  記  官
中      華      民      國    八十九    年      六      月      九      日


司法院資訊處製作；財團法人民間司法改革基金會備份。
